【裁判字號】    97,易緝,13
【裁判日期】    970827
【裁判案由】    詐欺
【裁判全文】
臺灣苗栗地方法院刑事判決              97年度易緝字第13號
公  訴  人  臺灣苗栗地方法院檢察署檢察官
被      告  甲○
上列被告因詐欺案件，經檢察官聲請以簡易判決處刑（96年度偵
緝字第41號），本院簡易庭認為不宜以簡易判決處刑，簽由本院
刑事庭改依通常程序審理，被告於準備程序就被訴事實為有罪之
陳述，經本院合議庭裁定由受命法官獨任進行簡式審判程序審理
，判決如下：
    主    文
甲○共同犯詐欺取財未遂罪，處有期徒刑月，如易科罰金，以
銀元佰元即新臺幣玖佰元折算壹日，減為有期徒刑壹月又拾伍
日，如易科罰金，以銀元佰元即新臺幣玖佰元折算壹日。
    犯罪事實及理由
一、犯罪事實：
    甲○於民國91年8 、9 月間，明知其未曾在「富士達國際顧
    問股份有限公司」擔任技師職務，亦無資力，竟為圖順利向
    安信信用卡股份有限公司（以下簡稱安信公司，現已改制為
    永豐信用卡股份有限公司）申請信用卡使用，與不詳姓名年
    籍之陳姓友人，共同基於意圖為自己不法所有之犯意聯絡，
    在新竹市○○路某處，由甲○依據該不詳姓名年籍友人提供
    之資料，填寫其任職於「富士達國際顧問股份有限公司」，
    擔任技師職務，年薪為新臺幣47萬元等不實資料，以符合具
    備申辦信用卡之資格後，連同其身分證影本交給該姓名年籍
    不詳之陳姓友人，代辦信用卡，而該姓名年籍不詳之友人遂
    將上揭文件轉交予有犯意聯絡之簡紹華（業經臺灣臺中地方
    法院以96年度易緝字第53號判決判處有期徒刑6 月確定）與
    姓名年籍不詳自稱「張國民」之成年男子，並約定於申請人
    經安信公司核卡，並預借現金之後，簡紹華等人可抽取核准
    消費貸款額度8%之佣金。嗣簡紹華將甲○身分證影本，連同
    上開信用卡申請書交付予不知情之安信公司代辦信用卡業務
    之業務員黃珮甄（業經臺灣臺中地方法院檢察署檢察官為不
    起訴處分），辦理該公司所推行之「卡有錢」方案，欲以此
    方式施用詐術，意圖使安信公司承辦人員陷於錯誤而核發信
    用卡使用。嗣因安信公司審查比對相關資料後，察覺有異，
    而未核發信用卡，始未能得逞。
二、上揭犯罪事實，有下列事證足資證明：
  (一)被告甲○於本院準備程序及審理時為認罪之供述。
  (二)被害人即安信公司代理人陳亮凱於偵查中所為之指述。
  (三)證人黃珮甄於偵查中所為之證述。
  (四)卷附安信公司於94年10月4 日陳報狀內所附之甲○填具之安
    信公司信用卡申請書1 份及臺灣臺中地方法院96年度易緝字
    第53號判決。
三、新舊法比較：
    按被告行為後，刑法業於94年1 月7 日修正，於同年2 月2
    日公布，並於95年7 月1 日施行。按行為後法律有變更者，
    適用行為時之法律，但行為後之法律有利於行為人者，適用
    最有利於行為人之法律，修正後即現行刑法第2 條第1 項定
    有明文。此條規定乃係規範行為後法律變更所生新舊法律比
    較適用之準據法，本身尚無比較新舊法之問題，應一律適用
    裁判時之現行刑法第2 條規定，以決定適用之刑罰法律，合
    先敘明。茲就與本案相關之法律修正前、後條文之比較如下
    ：
  (一)刑法第28條原規定：「2 人以上共同『實施』犯罪之行為者
    ，皆為共同正犯。」新法修正為：「2 人以上共同『實行』
    犯罪之行為者，皆為共同正犯。」將舊法之「實施」修正為
    「實行」。原「實施」之概念，包含陰謀、預備、著手及實
    行等階段之行為，修正後僅共同實行犯罪行為始成立共同正
    犯。是新法共同正犯之範圍已有限縮，排除陰謀犯、預備犯
    之共同正犯。新舊法就共同正犯之範圍既因此而有變動，自
    屬犯罪後法律有變更，而非僅屬純文字修正，應有新舊法比
    較適用之問題（最高法院96年台上字第934 號判決參照）。
    惟被告甲○與真實姓名、年籍均不詳之陳姓友人及簡紹華、
    「張國民」等人犯本案詐欺取財未遂之犯行，依其犯罪情節
    ，不論依新、舊法規定，均屬該條所指之共同正犯，故修正
    前之規定並無不利於被告之情形，應適用行為時之舊法，論
    以共同正犯。
  (二)罰金刑最低數額部分：刑法第339 條第1 項詐欺取財罪，法
    定刑得科或併科銀元1 千元以下罰金，依修正後刑法施行法
    增訂第1 條之1 ：「中華民國94年1 月7 日刑法修正施行後
    ，刑法分則編所定罰金之貨幣單位為新臺幣。94年1 月7 日
    刑法修正時，刑法分則編未修正之條文定有罰金者，自94年
    1 月7 日刑法修正施行後，就其所定數額提高為30倍。但72
    年6 月26日至94年1 月7 日新增或修正之條文，就其所定數
    額提高為3 倍」及修正後刑法第33條第5 款：「主刑之種類
    如下：五、罰金：新臺幣1 千元以上，以百元計算之」等規
    定，是依修正後之法律，刑法第339 條第1 項詐欺取財罪所
    得科處之罰金刑最高為新臺幣3 萬元、最低為新臺幣1 千元
    ；然依被告行為時之刑罰法律，即罰金罰鍰提高標準條例第
    1 條前段規定之提高倍數10倍及刑法第33條第5 款規定之罰
    金最低額1 元計算，該罪之罰金刑最高為銀元1 萬元，最低
    額為銀元1 元，若換算為新臺幣，最高額雖與新法同為新臺
    幣3 萬元，然最低額僅為新臺幣3 元。因此，比較上述修正
    前、後之刑罰法律，自以被告行為時關於科處罰金刑之法律
    較有利於被告。
  (三)綜上法律修正前、後之比較，揆諸前揭說明及刑法第2 條第
    1 項規定，本案以適用被告行為時之相關刑罰法律論處被告
    罪責，對被告較為有利。
四、論罪科刑：
  (一)核被告甲○所為，係犯刑法第339 條第3 項、第1 項之詐欺
    取財未遂罪。被告與該姓名年籍不詳陳姓友人及簡紹華、「
    張國民」等人間就上開犯行，互有犯意聯絡及行為分擔，應
    論以共同正犯。又被告等人利用不知情之代辦安信公司信用
    卡業務之業務員黃珮甄為其轉呈文件申辦信用卡，應為間接
    正犯。另被告等人已著手於詐欺取財犯罪行為之實行，但因
    安信銀行承辦人員查覺有異，致被告並未能得逞，應屬未遂
    犯，得依刑法第25條第2 項之規定予以減輕其刑（關於未遂
    犯之處罰規定，修正前刑法第25條第2 項原規定：「未遂犯
    之處罰，以有特別規定者，為限。」，同法第26條前段原規
    定：「未遂犯之處罰，得按既遂犯之刑減輕之。」；95 年7
    月1 日經修正生效施行之刑法，將上開2 條文並列於第25條
    第2 項而修正為：「未遂犯之處罰，以有特別規定者為限，
    並得按既遂犯之刑減輕之。」。然此僅作文字上之潤飾修正
    與條號之變動，並非刑法第2 條所指之「法律變更」，並無
    比較適用之問題，依一般法律適用原則，應逕行援用裁判時
    法）。
  (二)爰審酌被告年富力盛，明知無資力，竟與友人共同以填載不
    實工作資料之方式，企圖詐騙銀行誤信其有正當職業，資力
    正常而核發信用卡，將對信用卡制度及金融秩序產生不良影
    響，惟其犯罪後已坦承犯行，受詐騙之安信銀行並未核發信
    用卡，未生實際之損害，及其犯罪之動機、目的、手段暨參
    酌檢察官具體求刑之範圍等一切情狀，量處如主文所示之刑
    ，並諭知易科罰金之折算標準。又被告於犯罪時之刑法第41
    條第1 項前段規定：「犯最重本刑為5 年以下有期徒刑以下
    之刑之罪，而受6 個月以下有期徒刑或拘役之宣告，因身體
    、教育、職業、家庭之關係或其他正當事由，執行顯有困難
    者，得以1 元以上3 元以下折算1 日，易科罰金。」，而依
    被告行為時之易科罰金折算標準，修正前罰金罰鍰提高標準
    條例第2 條前段（現已刪除）規定，就其原定數額提高為10
    0 倍折算1 日，則本件被告行為時之易科罰金折算標準，最
    高應以銀元300 元折算1 日，經折算為新臺幣後，為以新臺
    幣900 元折算為1 日。惟95年7 月1 日修正公布施行之刑法
    第41條第1 項前段則規定：「犯最重本刑為5 年以下有期徒
    刑以下之刑之罪，而受6 個月以下有期徒刑或拘役之宣告者
    ，得以新臺幣1 千元、2 千元或3 千元折算1 日，易科罰金
    。」比較修正前後之易科罰金折算標準，以95年7 月1 日修
    正公布施行前之規定，較有利於被告。
  (三)再按中華民國96年罪犯減刑條例第5 條規定：「本條例施行
    前，經通緝而未於中華民國96年12月31日以前自動歸案接受
    偵查、審判或執行者，不得依本條例減刑。」係指於該條例
    施行前經通緝，而未於96年12月31日以前自動歸案者，不得
    依該條例減刑，如係於該條例施行前經通緝，並於該條例施
    行前經緝獲到案者，應不受該條規定不得減刑之限制（最高
    法院81年度台非字第12號裁判意旨參照），或雖在該條例施
    行後始被通緝者，仍得依上開條例減刑。查本件被告曾於：
    (1)上開條例施行（96年7 月16日）前之95年7 月24日因本案
    傳拘未到，經臺灣臺中地方法院檢察署以中檢惠偵奈緝字第
    2970號發布通緝，惟其於該條例施行前之95年12月22日晚間
    10時44分許，業經苗栗縣警察局頭份分局尖山派出所緝獲到
    案，並於95年12月26日經臺灣臺中地方法院檢察署以中檢惠
    偵奈銷字第5560號撤銷通緝，有該通緝書、緝獲筆錄及撤銷
    通緝書在卷可參；(2)前揭條例施行後之96年10月4 日再因本
    案為本院發布通緝，而於97年7 月17日下午4 時20分，經臺
    北市政府警察局中正一分局警備隊緝獲到案，並於97年7 月
    29日經本院以97年苗院燉刑申銷字第106 號撤銷通緝，亦有
    通緝書、緝獲筆錄及撤銷通緝書在卷足佐，依照上開說明，
    均無同條例第5 條不得減刑之適用，則被告為本件犯罪行為
    之時間既在96年4 月24日以前，且受有期徒刑1 年6 月以下
    徒刑之宣告，即應依前開條例第2 條第1 項第3 款之規定，
    減其宣告刑2 分之1 ，並諭知易科罰金之折算標準。
五、應適用之法條：
  (一)刑事訴訟法第273 條之1 第1 項、第299 條第1 項前段、第
    310 條之2 、第454 條第1 項。
  (二)刑法第2 條第1 項前段、第339 條第3 項、第1 項、第25條
    第2 項、修正前刑法第28條、第41條第1 項前段。
  (三)中華民國96年罪犯減刑條例第2 條第1 項第3 款、第7 條、
    第9 條。
  (四)修正前罰金罰鍰提高標準條例第2 條。
  (五)刑法施行法第1 條之1 。
六、如不服本判決，應於判決送達起10日內，以書狀敘述理由，
    向本院提出上訴（須附繕本）；上訴書狀如未敘述理由，應
    於上訴期間屆滿後20日內補提理由書於本院。
七、本案經檢察官陳佞如到庭執行職務。
中    華    民    國    97    年    8     月    27    日
                  刑事第三庭    法  官  林佩儒
以上正本證明與原本無異。
如不服本判決，應於收受送達後10日內向本院提出上訴書狀（應
敘述具體理由並附繕本）。
上訴書狀如未敘述理由，應於上訴期間屆滿後20日內補提理由書
狀於本院，上訴於臺灣高等法院臺中分院。
                                書記官  陳玲君
中    華    民    國    97    年    8     月    27    日
附錄論罪科刑條文：
刑法第339條 (普通詐欺罪)
意圖為自己或第三人不法之所有，以詐術使人將本人或第三人之
物交付者，處5 年以下有期徒刑、拘役或科或併科1 千元以下罰
金。
以前項方法得財產上不法之利益或使第三人得之者，亦同。
前二項之未遂犯罰之。


司法院資訊處製作；財團法人民間司法改革基金會備份。
